臺灣高等法院臺中分院刑事判決　　　　 96年度上易字第469號
上　訴　人　臺灣苗栗地方法院檢察署檢察官
被　　　告　丙○○
上列上訴人因被告竊盜案件，不服臺灣苗栗地方法院95年度易字
第654 號，中華民國95年12月29日第一審判決（起訴案號：臺灣
苗栗地方法院檢察署95年度偵字第2314號），提起上訴，本院判
決如下：
    主  文
上訴駁回。
    理  由
一、公訴意旨略以：被告丙○○夥同乙○○（因本案經原審判處
    有期徒刑5月確定）共同基於意圖為自己不法所有之犯意聯
    絡，於民國（下同）95年4月24日14時許，駕駛車號MJ－919
    2號自用小貨車，在苗栗縣獅潭鄉豐林村2鄰1號旁空地，徒
    手竊取傅榮輝所有之建築用工字型鐵乙支（約200X100X8 CM
    ）。得手後於同日14時30分許，正將所竊得之工字型鐵搬上
    自小貨車時，為傅榮輝當場發現報警而查獲上情，並扣得上
    揭工字型鐵乙支，因認被告涉犯刑法第320條第1項竊盜之罪
    嫌。
二、按犯罪事實應依證據認定之，無證據不得認定犯罪事實；不
    能證明被告犯罪者，應諭知無罪之判決；刑事訴訟法第154
    條第2項、第301條第1項分別定有明文。又認定不利於被告
    之事實，須依積極證據，苟積極證據不足為不利於被告事實
    之認定時，即應為有利於被告之認定，更不必有何有利之證
    據；另按事實之認定，應憑證據，如未能發現相當證據，或
    證據不足以證明，自不能以推測或擬制之方法，以為裁判基
    礎；復按認定犯罪事實所憑之證據，雖不以直接證據為限，
    間接證據亦包括在內；然而無論直接或間接證據，其為訴訟
    上之證明，須於通常一般之人均不致有所懷疑，而得確信其
    為真實之程度者，始得據為有罪之認定，倘其證明尚未達到
    此一程度，而有合理之懷疑存在時，事實審法院復已就其心
    證上理由予以闡述，敘明其如何無從為有罪之確信，因而為
    無罪之判決，尚不得任意指為違法；末按刑事訴訟法第161
    條已於91年2月8日修正公布，其第1項規定：檢察官就被告
    犯罪事實，應負舉證責任，並指出證明之方法。因此，檢察
    官對於起訴之犯罪事實，應負提出證據及說服之實質舉證責
    任。倘其所提出之證據，不足為被告有罪之積極證明，或其
    指出證明之方法，無從說服法院以形成被告有罪之心證，基
    於無罪推定之原則，自應為被告無罪判決之諭知（最高法院
    著有30年度上字第816號判例、40年度臺上字第86號判例、
    76年度臺上字第4986號判例、92年度臺上字第128號判例參
    照）。
三、公訴人認被告涉犯竊盜罪嫌，係以：證人（被害人）傅榮輝
    於偵訊中證稱：當場目擊被告與同案被告乙○○2二人搬運
    系爭工字型鐵等語，復有贓物認領保管單1紙、竊案現場照
    片4幀在卷可佐，為其論據。被告未於本院審理期日到場，
    惟其於原審固供認於95年4月24日14時許，乘坐同案被告乙
    ○○所駕駛車號MJ－9192號自用小貨車，至苗栗縣獅潭鄉豐
    林村2鄰1號旁空地，乙○○並徒手搬運空地上之系爭工字型
    鐵乙支，惟堅決否認有何竊盜犯行，辯稱：案發當日乙○○
    開車載伊出遊，後來乙○○跟伊表示說要幫其朋友搬鐵，到
    現場後只有乙○○在搬工字型鐵，伊並沒有搬，伊並不知道
    系爭工字型鐵係他人所有等語。經查：
  (一)被告於原審固否認案發時有下手搬運系爭工字型鐵，辯稱僅
    在旁邊看被告乙○○搬運云云，惟據證人即被害人傅榮輝於
    原審證稱：伊目擊乙○○在車斗上抬系爭工字型鐵時，被告
    確實有在車斗旁邊推等語明確（見原審卷第53頁）。本案遭
    竊之工字型鐵重達1百多公斤，1個人並不可能搬動乙節，被
    告前於警詢時亦自承確實有幫忙乙○○搬運系爭工字型鐵等
    語（見偵查卷第14頁），足認被告確實有搬運系爭工字型鐵
    ，殆無疑義。本案之主要爭點，在於被告搬運系爭工字型鐵
    之際，主觀上是否有意圖為自己不法所有而竊取他人之物之
    犯意？其與同案被告乙○○間是否有竊盜之犯意聯絡及行為
    分擔？
  (二)被告與同案被告乙○○係男女朋友關係，案發前乙○○駕駛
    車號MJ－9192號自用小貨車搭載被告欲出遊，途中乙○○向
    被告稱要幫其朋友搬鐵，乃開車至案發現場乙節，業據被告
    於原審供認不諱，核與乙○○於原審之供述情節相符（見原
    審卷第24、65頁）。本案欲載運系爭工字型鐵之車號MJ－
    9192號自小客車為同案被告乙○○所使用，乙○○與被告為
    男女朋友關係，同案被告乙○○並無犯罪之前科紀錄，有臺
    灣高等法院被告前案紀錄表附卷可稽，在此情形下，若乙○
    ○向被告提議要開車幫其朋友搬運物品，衡情被告應無由懷
    疑乙○○至現場目的係要偷系爭工字型鐵。再者，系爭工字
    型鐵確係同案被告乙○○所行竊乙節，業經原審科處乙○○
    竊盜罪刑確定在案，而同案被告乙○○其自案發現場、警詢
    、偵訊及審理時，均始終堅稱係友人羅清榮託其載運系爭工
    字型鐵云云，並未供承係與被告共同著手竊盜，此部分雖經
    原審認定所辯與事實不符，而不足採信，惟無任何證據顯示
    ，被告於案發時，即知悉乙○○上揭所言為虛構之詞，換言
    之，被告應係誤信乙○○上揭說詞，而遭乙○○所利用，是
    以，基於罪疑唯輕原則，應認被告對於乙○○竊盜之事，事
    前並不知情，同案被告乙○○迭於警詢、偵查及原審均未供
    陳事先即與被告共謀欲竊取本案工字型鐵。此外，檢察官亦
    未提出證據證明被告與同案被告乙○○2人就本案之竊盜犯
    行，其間有何竊盜犯意之聯絡及行為之分擔，應認被告僅係
    於不知情之狀況下，誤信同案被告乙○○之前揭說詞，而與
    乙○○一同搬運系爭工字型鐵，其主觀上並無竊盜之犯意至
    明。
四、原審依據上述理由，認公訴人所提出各項積極證據，均不足
    說服達到超越合理懷疑之有罪確信，揆諸前揭說明意旨，本
    於「罪疑唯輕」原則，不能證明被告犯罪，依法為被告無罪
    之諭知，核無不當。檢察官提起上訴指稱：(1)同案被告乙○
    ○赴被告住處之目的係載被告出遊，惟途中乙○○突稱要幫
    其朋友搬運鐵，遂開車一同赴案發現場，衡情若非乙○○已
    預設好目的地及參與人員，並經與被告共謀合意參與，被告
    等豈有破壞當日情侶約會，由力弱無辜的被告犧牲約會並施
    以勞動苦力？顯與經驗法則相違背。(2)被告與同案被告乙○
    ○係男女朋友關係而無冤仇，乙○○豈有利用不知情摯友犯
    罪陷人於罪之理？顯然被告與同案被告乙○○經犯意聯絡後
    一同前往並下手實施犯罪均知情且決意甚明。(3)被告與乙○
    ○於第一次偵查訊問時，對於乙○○先駕車前往被告家中，
    在前往獅潭鄉按發處搬運鋼鐵等適時供認不諱，惟事後審判
    中，2人均改供為被告自行前往同案被告家中，顯然係事後
    串供之狡詞，不足採信；再觀，同案被告居住在犯發地點附
    近之獅潭鄉，被告住所在南庄鄉獅山村1鄰7號，是被告與乙
    ○○違反常理，先由同案被告接駁遠住南庄鄉之被告，在共
    赴同案被告乙○○家附近之現場，若非被告2人基於犯意之
    聯絡而相約共同為之，顯然如此繁複繞境以欲達苗栗市係屬
    違反常理等語，而指摘原判決不當。惟以上(1)(2)(3)項所陳，
    核屬臆測之詞，均非積極確切之證據可據為不利被告之認定
    。此外，本院復查無積極確切證據可資證明被告有公訴人所
    指之竊盜犯行，是檢察官之上訴為無理由，應予駁回。
五、被告經合法傳喚，無正當理由不到庭，爰不待其陳述逕行判
    決。
據上論斷，應依刑事訴訟法第371條、第368條，判決如主文。
本案經檢察官甲○○到庭執行職務。
中　　華　　民　　國　　96　　年　　5 　　月　　2　　日
            刑事第七庭    審判長法　官  林  榮  龍
                                法　官  鄭  永  玉
                                法　官  江  錫  麟
上列正本證明與原本無異。
不得上訴。
                                書記官  劉  建  智
中　　華　　民　　國　　96　　年　　5 　　月　　3 　　日
